【裁判字號】    90,易,1293
【裁判日期】    901029
【裁判案由】    毀損
【裁判全文】
臺灣彰化地方法院刑事判決                          九十年度易字第一二九三號
    公  訴  人  臺灣彰化地方法院檢察署檢察官
    被      告  甲○○
右列被告因毀損案件，經檢察官提起公訴（九十年度偵字第二二八號），本院判決如
左：
    主      文
甲○○無罪。
    理      由
一、本件公訴意旨略以：被告甲○○於民國（下同）八十九年十月六日十一時五十分
    許，未經乙○○之同意，以鋸子鋸掉乙○○所種於彰化市○○里○○路十一號荔
    枝園內之荔枝樹八棵，致乙○○所有之荔枝樹毀損，足生損害於乙○○，因認被
    告涉有刑法第三百五十四條之毀損罪嫌。
二、按犯罪事實應依證據認定之，無證據不得推定其犯罪事實，刑事訴訟法第一百五
    十四條定有明文。又按依法令之行為不罰，刑法第二十一條第一項另定有明文。
    本件公訴人認被告涉有毀損罪嫌係以被告坦承於右揭時地鋸掉告訴人乙○○之荔
    枝樹八棵、告訴人之指訴、現場照片及被告未通知所有人即加以砍伐為主要論據
  。訊據被告固不否認於右揭時地修剪告訴人乙○○之荔枝樹八棵，惟辯稱伊是依
    據伊與台灣電力股份有限公司（下稱台電公司）之契約，對於有觸電之虞之樹木
    而修剪，且修剪時根本不知地號及主人是誰，無從通知等語。按電業對於妨礙線
    路之樹木，得於通知所有人後砍伐或修剪之，電業法第五十二條定有明文。觀諸
    其立法目的應在於妨止樹木妨礙電纜線路，避免民眾有觸電之虞甚至引起其他公
    共危險，此外，為避免尋找所有人或通知所有人到場曠日費時而無法處理立即性
    之危險或因無法通知所有人導致無法砍伐或修剪妨礙線路之樹木，反而造成公共
    危險，又為兼顧樹木所有人之利益，從而授權予電業公司對於妨礙線路之樹木得
    於通知所有人後砍伐或修剪之。又從上開法條係規定「得」於通知所有人後砍伐
    或修剪之，並未規定「應」通知所有人後始能砍伐或修剪，從而電業對於樹木認
    有妨礙電纜線路之虞時，即得砍伐或修剪之，並不以通知所有人或經所有人之同
    意為必要。又法律為顧及所有人之利益，已在電業法第五十三條規定所有人如有
    損害，應按損害之程度予以『補償』，而由上開法條之文義係用『補償』而非『
    賠償』，顯見法律認為顧及公眾之利益，授權予電業對於妨礙線路之樹木，得於
    通知所有人後砍伐或修剪之行為，基本上係一種依據法律之行為，得於阻違法
    。又由於電業係依據法律砍伐或修剪他人之樹木，並無不法，故對於所有人之損
    害係採『補償』之方式，否則若電業對於樹木認有妨礙電纜線路之虞時砍伐或修
    剪他人之樹木，仍有不法之情形時，對於所有人之損害法條文義應即採『賠償』
    之方式，而非『補償』。經查，本件被告係依據伊與台電公司之契約而修剪告訴
    人之荔枝樹八棵等情，有被告提出之台電公司工程採購承攬契約在卷可稽，且經
    證人即台電公司人員黃福壽於偵查中證稱屬實，由於台電公司本身依據法律規定
    有權砍伐或修剪有妨礙電纜線路之樹木，而台電公司將此項業務與被告訂立承攬
    契約授權交由被告處理，從而被告認告訴人園內之荔枝樹八棵有妨礙電纜線路之
    虞，自得依據法律及上開承攬契約而修剪告訴人園內之八棵荔枝樹，且不以通知
    告訴人為必要，故被告之行為係屬依據法律之行為，應屬不罰，至於告訴人之損
    失自應由被告或台電公司依據相關之法令及契約補償告訴人。公訴人認被告未通
    知告訴人即加以砍伐觸犯毀損罪嫌，尚屬誤會。此外，復查無其他積極證據足認
    被告有毀損之罪嫌，本件應純屬民事糾葛，揭諸首揭法條意旨，應諭知被告無罪
    之判決。
據上論斷，應依刑事訴訟法第三百零一條，判決如主文。
中      華      民      國      九十      年      十    月    二十九    日
                                臺灣彰化地方法院刑事第三庭
                                    法      官  詹  秀  錦
右正本證明與原本無異。
如不服本判決，應於判決送達後十日內，向本院提出上訴狀( 須附繕本 )。
告訴人或被害人對於判決如有不服具備理由請求檢察官上訴者，其上訴期間之計算係
以檢察官收受判決正本之日期為準。
                                    法院書記官  莊  何  江
中      華      民      國      九十      年      十      月   三十     日


司法院資訊處製作；財團法人民間司法改革基金會備份。
